---
title: "Trading_Com_Dados_R"
output: html_document
---

Excelente material disponibilizado pela Trading com dados.
Segue o link da playlist:
https://youtube.com/playlist?list=PLjdDBZW3EmXcIuLGbS3vp53H-DqMZ4IOS


```{r}

#Dados de negociação com 1 dia de atraso.
install.packages('BatchGetSymbols')
#Possível fazer análise técnica no R.
install.packages('quantmod')
#Dados fundamentalistas das ações brasileiras
install.packages('GetDFPData')
```

```{r}
library(BatchGetSymbols)
library(quantmod)
library(GetDFPData)
#Gráficos
library(ggplot2)
#Estética
library(ggthemes)
#Mudar formato de algumas tabelas
library(reshape2)
#Para outras aplicações
library(plyr)

```

```{r}
#Início do código
# Seção 01
?BatchGetSymbols

acao = "WEGE3.SA" #sempre precisa incluir o "SA".
#Data Inicial
di = "2016-01-01"
#Data Final
df = Sys.Date()
#BOVESPA como Benchmark
benchmark = '^BVSP'

dados_acao = BatchGetSymbols(
  tickers = acao,
  first.date = di,
  last.date = df,
  bench.ticker = benchmark,
)

#Não vou precisar de todos os dados, somente df.tickers
dados_acao = dados_acao$df.tickers

View(dados_acao)

p = ggplot(dados_acao, aes(ref.date, price.adjusted)) + geom_line(color = 'blue')
p

p + labs(x = 'Data', y = 'Preço Ajustado', title = "Variação do preço da ação", subtitle = "01/2016 até hoje")
```

```{r}
#Seção 2
#Dados de várias ações de uma vez

ibov = GetIbovStocks()
View(ibov)

ibov$tickersSA = paste(ibov$tickers, ".SA", sep="")

#Pegar os dados de todas as ações que compoem o IBOV:

dados_ibov = BatchGetSymbols(
  tickers = ibov$tickersSA,
  first.date = di,
  last.date = df,
  bench.ticker = benchmark,
)

View(dados_ibov)
#Trouxe em formato de lista. Mudar para dataframe e utilizar somente a segunda parte da lista que tem os dados que nos interessa.

dados_ibov = dados_ibov$df.tickers
View(dados_ibov)
```

```{r}

#Manipular a tabela para selecionar uma ação por vez

dados_ibov2 = dlply(dados_ibov, .(ticker), function(x) {rownames(x)=x$row; x$row = NULL;x})

#.ticker indica que vai separar esse df (dados_ibov) em vários utros DF de acordo com a coluna "ticker"
#function(x) : uma função para separar as linhas de acordo com o ativo de referência, vai dar uma lista de DFs.

View(dados_ibov2)

#Tinham 82 ações no ibov mas ele só retornou 75 DFs, isso pq nem todas as ações tem todos os dados no período que selecionamos 
#(01/01/2016 até hoje)

# Para selecionar uma ação específica. Por exemplo, AZUL4. Segunda linha do data frame dados_ibov2:

azul4 = dados_ibov2[[2]]
View(azul4)

```

```{r}
#Melhor forma de manipular esses datos é colocar em um formato onde os preços de ajuste das ações estejam separadas por coluna, cada 
#coluna corresponde aos preços de fechamento da ação, e cada linha corresponde a um pregão.'

# Para a ação AZUL4, selecionar somente as coluna 6 (Preço ajustado) e 7 (Data)
azul4 = dados_ibov2[[2]][c(7,6)] #mudando a ordem para a coluna data vir primeiro.
View(azul4)

#Mudar os nomes das colunas: ref.date passará a se chamar "Data" e price.adjusted passará a se chamar "Preços" com o ticker da ação.
colnames(azul4) = c("Data", paste("Preços", dados_ibov2[[2]][1,8]))

#Criar um looping (for) para fazer os dois comandos anteriores para todas as ações de dados_ibov2:

acao = dados_ibov2[[1]][c(7,6)]
colnames(acao) = c("Data", paste("Preços", dados_ibov2[[1]][1,8]))

for(i in 2:75){
  novaacao = dados_ibov2[[i]][c(7,6)]
  colnames(novaacao) = c("Data", paste("Preços", dados_ibov2[[i]][1,8]))
  acao = merge(acao, novaacao, by = "Data") #fazendo um "join" entre acao, novaacao e usando a coluna Data como referência)
}
View(acao)
```


Gerando gráficos com várias ações
Ações do setor bancário:

```{r}
f = ggplot()+
  geom_line(data=acao, aes(x = Data, y=acao$'Preços BBAS3.SA', color="Banco do Brasil" ))+
  geom_line(data=acao, aes(x = Data, y=acao$'Preços BBDC4.SA', color="Bradesco" ))+
  geom_line(data=acao, aes(x = Data, y=acao$'Preços ITUB4.SA', color="Itaú Unibanco" ))+
  geom_line(data=acao, aes(x = Data, y=acao$'Preços BBAS3.SA', color="Banco do Brasil" ))+
  geom_line(data=acao, aes(x = Data, y=acao$'Preços SANB11.SA', color="Santander" ))+
  xlab("Data")+
  ylab("Preço")

f$labels$colour = "Bancos"

print(f)
```

Seção 3:
Normalizar preço das ações.

```{r}
#Utilizar índices de referência do mercado financeiro

IBOV = BatchGetSymbols(
  tickers = '^BVSP',
  first.date = di,
  last.date = df,
  bench.ticker = benchmark,
)

IBOV = IBOV$df.tickers

View(IBOV)

SP500 = BatchGetSymbols(
  tickers = '^GSPC',
  first.date = di,
  last.date = df,
  bench.ticker = '^GSPC',
)

SP500 = SP500$df.tickers

View(SP500)

```


```{r}
#Mudando o nome das colunas do IBOV para ficar no mesmo formato das ações:
colnames(IBOV)[6] = 'IBOV'
colnames(IBOV)[7] = 'Data'

#Mudando o nome das colunas do SP500 para ficar no mesmo formato das ações:
colnames(SP500)[6] = 'SP500'
colnames(SP500)[7] = 'Data'

#Selecionando somente as colunas com referentes a Data e valor ajustado dos índices:

IBOV = IBOV[,c(7,6)]
SP500 = SP500[,c(7,6)]

```


```{r}
#Joint de SP500 e IBOV
ibov_sp500=merge(IBOV, SP500, by = 'Data')
View(ibov_sp500)

#Joint de ibov_sp500 e IBOV
total = merge(ibov_sp500, acao, by = 'Data')
View(total)

```


```{r}
#Primeiramente vamos deixar a coluna Data de fora
normalizado = total[,-c(1)]
View(normalizado)

#A idéia da normalização é que todos iniciem do mesmo lugar, no caso o valor 1, para isso vamos pegar o primeiro valor da coluna de
#cada ação e dividir por todos os outros valores da coluna.
# Para a normalização vamos usar a função lapply que tem uma função que já vai aplicar a função de normalização em todas as colunas.
novo_total = data.frame(lapply(normalizado, function(x) x/x[1]))
View(novo_total)

#Retornar a coluna Data. Usando a coluna Data do dataframe 'total'.

novo_total$Data = total$Data

#Plotar o gráfico:

g = ggplot()+
  geom_line(data=novo_total, aes(x = Data, y=novo_total$'Preços.BBAS3.SA', color="Banco do Brasil" ))+
  geom_line(data=novo_total, aes(x = Data, y=novo_total$'Preços.BBDC4.SA', color="Bradesco" ))+
  geom_line(data=novo_total, aes(x = Data, y=novo_total$'Preços.ITUB4.SA', color="Itaú Unibanco" ))+
  geom_line(data=novo_total, aes(x = Data, y=novo_total$'Preços.BBAS3.SA', color="Banco do Brasil" ))+
  geom_line(data=novo_total, aes(x = Data, y=novo_total$'Preços.SANB11.SA', color="Santander" ))+
  geom_line(data=novo_total, aes(x = Data, y=novo_total$IBOV, color="IBOV" ))+
  geom_line(data=novo_total, aes(x = Data, y=novo_total$SP500, color="SP&500" ))+
  xlab("Data")+
  ylab("Preço")

g$labels$colour = "Bancos"

print(g)


```


```{r}
# Plotar todas as ações do índice Bovespa + IBOV + SP500

# Transformar os dados em um dataframe de 3 colunas: Data, Series e Value. Series conterá o nome das ações e value o preço de ajuste da data em questão.

df_todas = melt(novo_total, id.vars = "Data", variable.name = 'Series')
View(df_todas)

ggplot(df_todas, aes(Data, value)) + geom_line(aes(color=Series)) #Cada vez que encontrar um Series diferente, vai usar uma cor diferente.

```
Claramente o gráfico não fica nada visual.

```{r}
#Selecionar algumas ações somente, por exemplo, as duas primeiras ações + IBOV + SP500:

novo_total2 = novo_total[, c(1:4, 78)]
View(novo_total2)

df4 = melt(novo_total2, id.vars = "Data", variable.name = 'Series')
View(df4)
ggplot(df4, aes(Data, value))+geom_line(aes(color=Series))
```


```{r}
#Visualizar em plots separados:
ggplot(df4, aes(Data, value)) + geom_line() + facet_grid(Series~.)
```

Seção 4: Calculando correlação e construindo nosso próprio protifólio:

```{r}
#usando o objeto normalizado pq está sem a data
library(corrplot)
correlacoes = cor(normalizado, use='complete.obs', method = 'spearman')
View(correlacoes)

library(corrplot)

corrplot(correlacoes, number.cex = 0.001, number.font = 5)

#Selecionando algumas ações:

tabela01 = normalizado[,c(1,2,15:25)] # 1 é IBOV, 2 é SP500 e as ações do intervalo de 15 até 25.

cortabela01 = cor(tabela01, use='complete.obs', method = 'spearman')
corrplot(cortabela01, number.cex = 0.001, number.font = 5)

#Incluir o valor da correlação:
cortabela01 = cor(tabela01, use='complete.obs', method = 'spearman')
corrplot(cortabela01, number.cex = 1, number.font = 1, method = "number")

#Deixando a visualização mais sofisticada:
corrplot(cortabela01, number.cex = 1, number.font = 1, method = "number", type = "lower")

#Selecionando as ações pelo nome:
#Plotando o nome de todas as ações:
colnames(normalizado)


tabela2 = normalizado[, colnames(normalizado) %in% c("IBOV", "SP500", "Preços WEGE3.SA", "Preços PETR3.SA", "Preços ITSA4.SA", "Preços B3SA3.SA")]
cortabela2 = cor(tabela2, use='complete.obs', method = 'spearman')
corrplot(cortabela2, number.cex = 1, number.font = 1, method = "number", type = "lower")

```


```{r}
#Construção do portifólio:
# criar uma nova coluna:

novo_total$carteira = 0.2*novo_total$Preços.ABEV3.SA + 
  0.15*novo_total$Preços.B3SA3.SA + 
  0.15*novo_total$Preços.EZTC3.SA + 
  0.3*novo_total$Preços.WEGE3.SA + 
  0.2*novo_total$Preços.MGLU3.SA

h = ggplot()+
  geom_line(data=novo_total, aes(x = Data, y=novo_total$'carteira', color="Meu portifólio" ))+
  geom_line(data=novo_total, aes(x = Data, y=novo_total$'Preços.ABEV3.SA', color="Ambev" ))+
  geom_line(data=novo_total, aes(x = Data, y=novo_total$'Preços.B3SA3.SA', color="B3" ))+
  geom_line(data=novo_total, aes(x = Data, y=novo_total$'Preços.EZTC3.SA', color="Eztec" ))+
  geom_line(data=novo_total, aes(x = Data, y=novo_total$'Preços.WEGE3.SA', color="Weg" ))+
  geom_line(data=novo_total, aes(x = Data, y=novo_total$'Preços.MGLU3.SA', color="Magazine Luiza" ))+
  geom_line(data=novo_total, aes(x = Data, y=novo_total$IBOV, color="IBOV" ))+
  geom_line(data=novo_total, aes(x = Data, y=novo_total$SP500, color="SP&500" ))+
  xlab("Data")+
  ylab("Preço")

g$labels$colour = "Ativos versus portifólio"

print(h)

# Plotando somento portifólio, IBOV e SP500 para comparação:

mp = ggplot()+
  geom_line(data=novo_total, aes(x = Data, y=novo_total$'carteira', color="Meu portifólio" ))+
  geom_line(data=novo_total, aes(x = Data, y=novo_total$IBOV, color="IBOV" ))+
  geom_line(data=novo_total, aes(x = Data, y=novo_total$SP500, color="SP&500" ))+
  xlab("Data")+
  ylab("Preço")

g$labels$colour = "Portifólio versus benchmark"

print(mp)
```


```{r}
# Verificando a correlação entre os ativos, portifólio e benchmarks:
tabela3 = novo_total[, colnames(novo_total) %in% c("IBOV", "SP500","carteira", "Preços.ABEV3.SA", "Preços.B3SA3.SA", "Preços.EZTC3.SA", "Preços.WEGE3.SA", "Preços.MGLU3.SA")]
cortabela3 = cor(tabela3, use='complete.obs', method = 'spearman')
corrplot(cortabela3, number.cex = 1, number.font = 1, method = "number", type = "lower")


```

Seção 5: utilizando a biblioteca QUANTMOD:

```{r}
library(quantmod)
#quantmod tbm dá para pegar dados das ações
?getSymbols

#Não precisa criar nonme para o objeto, o R já faz isso automaticamente. Lá no Data aparece um obejto AAPL
getSymbols(Symbols = "AAPL", from = '2020-01-01', src = 'yahoo')

#Caso queira dar um nome, tem que colocar auto.assign = FALSE:
dados_apple = getSymbols(Symbols = "AAPL", from = '2020-01-01', src = 'yahoo', auto.assign = FALSE)

#Criar um gráfico de candle:
chart_Series(dados_apple)

#Para ações brasileiras, WEGE3, por exemplo:
dados_weg = getSymbols(Symbols = "WEGE3.SA", from = '2020-01-01', src = 'yahoo', auto.assign = FALSE) #semprelembrar de colocar ".SA" depois do ticker da ação.

chart_Series(dados_weg)
```


```{r}
#Criar um gráfico de linhas de Weg:
ggplot(dados_weg, aes(index(dados_weg), dados_weg[,6])) + geom_line(color= 'darkblue') + ggtitle("Cotação de Weg desde 01/01/2020")
#as datas estão como índice nos dados, então tem que usar esse comando para trazer as datas como dados: aes(index(dados_weg)
#utilizando o preço ajustado:dados_weg[,6]) 
```


```{r}
#Médias móveis 10 e 30 períodos:

#Se não quiser usar um período muito grande tempo, pode usar o comando subset para pegar um intervalo específico, nesse caso a partir de 20/02/2020:

dados_weg_filtrado = subset(dados_weg, index(dados_weg)>='2020-02-20')

#Para criação das médias móveis vamos usar o comando rollmean:
?rollmean

MMWEG_10=rollmean(dados_weg_filtrado[,6], 10, fill = list(NA, NULL, NA), align='right')
MMWEG_30=rollmean(dados_weg_filtrado[,6], 30, fill = list(NA, NULL, NA), align='right')
#coluna com preço ajustado (6) e 10 períodos: dados_weg_filtrado[,6], 10,
#fill = list(NA, NULL, NA) para indicar o que fazer se encontrar um elemento NA

#Criar colunas com os dados das médias móveis
dados_weg_filtrado$MMWEG_10 = MMWEG_10
dados_weg_filtrado$MMWEG_30 = MMWEG_30

ggplot(dados_weg_filtrado, aes(index(dados_weg_filtrado))) +
  geom_line(aes(y=dados_weg_filtrado[,6], color = 'Preço de WEGE3'))+
  geom_line(aes(y=dados_weg_filtrado$MMWEG_10, color = 'MM10'))+
  geom_line(aes(y=dados_weg_filtrado$MMWEG_30, color = 'MM30'))+
  xlab("Data") + ylab("Preço Ajustado")


```


```{r}
#Calculando retornos:

#Diários
dailyReturn(dados_weg_filtrado)

#Semanal
weeklyReturn(dados_weg_filtrado)

#Mensal
monthlyReturn(dados_weg_filtrado)

#Anual
yearlyReturn(dados_weg_filtrado)
```


```{r}
#Calculando o risco através do desvio padrão:
sd(na.omit(dados_weg_filtrado$WEGE3.SA.Adjusted)) #omitindo os NAs

```

Seção 06 - trabalhando com dados fundamentalistas
```{r}
library(GetDFPData)
#As informações divulgadas pelas empresas não seguem exatamente um padrão, por isso é meljor trabalhar com datas de curtos períodos de tempos por vez
empresas = gdfpd.get.info.companies()

#Algumas empresas tem vários CNPJs, importante saber exatamente de qual empresas estamos pegando os dados

View(empresas)

company = "RUMO MALHA PAULISTA S.A."
di = '2019-01-01'
df = '2020-01-01'
type.export = "xlsx"

dados_fund_RAIL3 = gdfpd.GetDFPData(name.companies = company,
                                    first.date = di,
                                    last.date = df)
View(dados_fund_RAIL3)

```


```{r}
